最高法院民事判決　　　　　　　　　 110年度台上字第2592號
上　訴　人　羅東霖
訴訟代理人　柯劭臻律師
被 上訴 人　臺中市高鐵新市鎮自辦市地重劃區重劃會

法定代理人　李柏卲
上列當事人間請求拆除地上物等事件，上訴人對於中華民國110
年1月6日臺灣高等法院臺中分院再審判決（109年度再字第19號
），提起上訴，本院判決如下：
    主  文
上訴駁回。
第三審訴訟費用由上訴人負擔。
    理  由
本件上訴人主張臺灣高等法院臺中分院105年度上字第160號判
  決（下稱160號判決）、本院108年度台上字第1694號判決（下
  稱1694號判決，與160 號判決合稱原確定判決），有民事訴訟
  法第496條第1項第13款規定之情形，對之提起再審之訴，係以
  ：伊於原確定判決後，發現證物2至證物6之新證物，足認被上
  訴人籌備會於民國98年1 月17日召開第一次會員大會（下稱系
  爭會員大會），審議第一案之重劃計畫書，並非經臺中市政府
  於97年10月20日函同意辦理之版本；審議第二案之章程第18條
  第3項規定，違反應適用95年6月22日修正之獎勵土地所有權人
  辦理市地重劃辦法（下稱獎勵重劃辦法）第42條第2 項規定；
  審議第三案之理監事選舉辦法第8 項規定內容，則違反獎勵重
  劃辦法第13條第3 項規定，系爭會員大會決議，應為無效，被
  上訴人重劃會不成立。系爭會員大會不法選出理事李金安等 5
  人，係以偽造文書犯行掌握灌水人頭之人，經原審105 年度上
  易字第1055號刑事判決確定，依民法第72條規定，系爭會員大
  會之理監事選舉為無效。該次當選之理監事，其得票數扣除人
  頭票數後，僅3名理事、1名監事達當選門檻，不符獎勵重劃辦
  法第11條第2 項所定理事會之組成，被上訴人理監事選任有瑕
  疵而不合法，影響被上訴人重劃會之成立，其理事會不得行使
  職權。且被上訴人僅將整體開發第5 單元重劃區公共設施工程
  設計書圖送請臺中市政府核定，並無包含工程預算文件，違反
  獎勵重劃辦法第32條所定行政程序，無權訴請伊拆除地上物。
  原確定判決所為伊敗訴之判決，有違背法令之違誤等情。爰求
  為廢棄原確定判決，駁回被上訴人在前訴訟程序第一審之訴之
  判決。
原審審理結果，以：
㈠上訴人就160號判決、1694號判決，以有民事訴訟法第496條第
  1 項第13款之事由，合併提起再審之訴，應專屬原審管轄。上
  訴人主張發現之新證物，其中證物2係內政部100年2月4日令所
  附獎勵重劃辦法部分條文修正總說明，證物3、4、5 依序為本
  院106年度台上字第514號判決、105 年度台上字第1540號判決
  、103年度第11次民事庭會議決議，證物6則為臺灣臺中地方法
  院104年度易字第1135號、原審105年度上易字第1055號刑事判
  決。證物2、3、4、5，係屬法規及裁判之見解，並非民事訴訟
  法第496條第1項第13款所謂未經斟酌之證物。前訴訟程序之第
  二審係於106年7月4日言詞辯論終結，證物6之刑事判決業經當
  事人於該案辯論終結前提出，尚非民事訴訟法第496條第1項第
  13款所稱之新證物。
㈡上訴人主張原確定判決有疏未審酌系爭會員大會之理事、監事
  選任並非合法，影響被上訴人重劃會之成立，其理監事無從行
  使職權，不得訴請上訴人拆除地上物，與所謂發現或得使用新
  證物無關。原確定判決已論斷被上訴人係合法成立，依獎勵重
  劃辦法第31條第2項規定，有權請求上訴人拆除地上物。
㈢上訴人主張被上訴人僅將整體開發第5單元重劃區公共設施工
  程設計書圖送請臺中市政府核定，並無包含工程預算文件，違
  反獎勵重劃辦法第32條所定行政程序，依臺中市政府99年12月
  8日府建土字第000000000號備查函，被上訴人無權訴請伊拆除
  地上物，惟並未提出該備查函，亦與民事訴訟法第496條第1項
  第13款規定之再審事由不符。
㈣從而，上訴人以原確定判決有民事訴訟法第496條第1項第13款
  規定之再審事由，對之提起再審之訴，顯無理由，爰不經言詞
  辯論，逕以判決駁回。
本院之判斷：
㈠按民事訴訟法第496條第1項第13款所謂當事人發現未經斟酌之
  證物，係指前訴訟程序事實審之言詞辯論終結前已存在之證物
  ，因當事人不知有此，致未經斟酌，現始知之者而言。次按重
  劃會於第1 次會員大會選定理事、監事後成立。重劃會成立後
  ，應將章程、會員與理事、監事名冊、第1 次會員大會及理事
  會紀錄送請直轄市或縣（市）主管機關核定，修正前獎勵重劃
  辦法第11條第4 項定有明文。此項核定乃行政機關本於行政權
  之監督作用，就具體事件所為之行政處分。而行政處分未經撤
  銷、廢止，或未因其他事由而失效者，其效力繼續存在，行政
  程序法第110條第3項亦定有明文。
㈡查上訴人主張發現之新證物，證物6 於前訴訟程序事實審法院
  言詞辯終結前已經當事人提出，證物2、3、4、5則係法規及本
  院之裁判。參以原確定判決係以系爭重劃區於98年1月17日第1
  次會員大會選出理事、監事，成立重劃會，該會將章程、會員
  與理事、監事名冊、第1 次會員大會及理事會紀錄送請核定，
  經臺中市政府以98年2 月27日府地劃字第0000000000號函同意
  乙節，有被上訴人98年1月22日、98年2月24日函、臺中市政府
  98年2月12日、98年2月27日函在卷可稽（見前訴訟程序一審卷
  第7至11頁）。上開核定並無行政程序法第111條各款所列無效
  情形，亦非存有重大明顯之瑕疵，在經依法定程序撤銷、廢止
  ，或因其他事由而失效前，應認被上訴人合法成立。原審因認
  上訴人主張原確定判決有民事訴訟法第496條第1項第13款規定
  之再審事由，對之提起再審之訴，為顯無理由，判決駁回其再
  審之訴，難謂有何違背法令。上訴論旨，猶就原審採證、認事
  之職權行使暨其他與判決基礎無涉之理由，指摘原判決不當，
  聲明廢棄，非有理由。
據上論結，本件上訴為無理由。依民事訴訟法第481條、第449
  條第1項、第78條，判決如主文。
中    華    民    國   110    年    10    月    13    日
                      最高法院民事第六庭
                          審判長法官  魏  大  喨  
                                法官  李  寶  堂  
                                法官  邱  瑞  祥  
                                法官  林  玉  珮  
                                法官  李  文  賢  
本件正本證明與原本無異
                                      書  記  官
中    華    民    國   110    年    10    月    20    日